臺灣臺中地方法院民事判決       
                                   110年度中簡字第2982號
原      告  蔡憶蓉  
訴訟代理人  李國豪律師
複  代理人  林苡茹律師
被      告  幸福大樓管理委員會

法定代理人  吳桂香  
訴訟代理人  周惟蘋  
上列當事人間請求確認決議無效事件，本院於民國111年4月6日
言詞辯論終結，判決如下：
   主       文
原告之訴駁回。
訴訟費用由原告負擔。
    事實及理由
一、原告之法定代理人原為楊易諭，嗣於本件訴訟繫屬中，業經
    變更為吳桂香，茲據其聲明承受訴訟（本院卷第25頁），核
    與民事訴訟法第175 條第1 項之規定，並無不合，合先敘明
    。
二、原告主張：依照公寓大廈管理條例第31條及民國108年6月16
    日幸福大樓規約（下稱系爭規約）第4條第2款規定，區分所
    有權人會議之決議應有區分所有權人逾1/5及其區分所有權
    比例合計逾1/5之出席，以出席人數過半數同意行之；而所
    稱過半數，應不包括半數之本數。被告於108年10月4日由非
    主任委員之劉騰農召開之第一次區分所有權人會議（下稱系
    爭會議），於系爭會議中決議通過：以戶計收各戶分攤之公
    共基金為18,000元及修繕電梯、屋頂防水、及裝設門禁管制
    等事項，另據會議記錄及簽名簿記載，該次會議出席人數有
    38人，占全體區分所有權人之36.19％，所有權比例則占全體
    區分所有權之40.53％；依此，做成決議時，依前開規定，應
    有出席人數過半數即20人以上同意為標準（計算式38/2＝19
    ）。然當日決議人數均未達出席人數半數，既然決議人數未
    達法定人數，所為決議業已違反前開規定，則該次決議應屬
    無效，爰依前開規定提起本件訴訟，並聲明：確認被告於10
    8年10月4日召開之108年度第一次臨時區分所有權人會議全
    部決議無效。
三、被告則抗辯：出席人數應以實際在場人數而非以簽到簿簽名
    人數為分母數之計算標準，且應俱連本數計算；此外，依照
    內政部營建署103年4月28日營署建管字第1030125015號函示
    ，區分所有權人會議決議同意之計算，係以出席人數作為計
    算標準，原則上並以簽名簿作為計算依據，然若開會後有部
    分區分所有權人離席或不在場等情形，經清點現場人數後，
    在場人數如能符合第31條出席人數之規定時，其做成決議之
    分母數則以清點後在場人數計算之；被告於108年10月4日召
    開系爭會議時，因有些住戶簽名完就離開，所以每次決議前
    均有清點現場人數再為決議，並無表決權數不足之情形等語
    ，並聲明：原告之訴駁回。
四、本院之判斷
　㈠原告於108年10月4日召開之第一次區分所有權人會議，據會
    議記錄及簽名簿記載，出席人數有38人，占全體區分所有權
    人之36.19％，所有權比例則占全體區分所有權之40.53％等情
    ，為兩造所不爭執，本院自得採為判決之基礎。
　㈡按公寓大廈之區分所有權人會議，主要係為區分所有建物內
    各區分所有權人之利害關係事項所召開，其決議性質上係多
    數區分所有權人平行意思表示趨於一致之合同行為，而發生
    一定私法上之效力，與民法上社團法人為規範社員相互權利
    義務關係而召開之總會決議，性質上、利益上之狀態相類似
    ，自應依公寓大廈管理條例第1條第2項之規定，適用民法第
    56條有關社團總會決議效力之規定。而民法第56條明文規定
    ：「總會之召集程序或決議方法，違反法令或章程時，社員
    得於決議後3個月內請求法院撤銷其決議。但出席社員，對
    召集程序或決議方法，未當場表示異議者，不在此限。總會
    決議之內容違反法令或章程者，無效」。社團總會決議係由
    多數社員平行意思表示趨於一致而為之合同行為，在社員眾
    多而召集不易之情況下，如有相當人數社員之出席並作成決
    議，民法第56條乃設有訴請法院撤銷該決議之救濟管道，即
    應認為社員出席人數未達法定人數而作成決議時，係屬其決
    議方法為違反法令或章程，只得依法提起撤銷總會決議之訴
    ，尚不得認為係總會決議不成立，而容許個別社員於事隔多
    時之後，仍得提起確認總會決議無效之訴，從而影響社團運
    作之安定性，並損及全體多數社員之權益；故出席之社員不
    足法令或章程所定之額數，為決議方法之違反，總會之決議
    方法違反法令或章程時，在社員請求法院撤銷其決議前，該
    決議應仍有效存在（最高法院96年度臺上字第235號判決意
    旨參照）。依此，區分所有權人會議召集權人、出席及決議
    人數不足法定人數，違反公寓大廈管理條例第31條有關區分
    所有權人會議決議方法之規定時，區分所有權人僅得訴請撤
    銷該決議，尚不得主張該決議為無效，則依上開條文及判決
    意旨所示，本件收取公共基金之議案既經系爭會議決議，倘
    區分所有權人未於決議後3個月內以召集程序或決議方法違
    法訴請撤銷該決議，則系爭會議所為之收取公共基金決議，
    自屬合法有效；準此，原告主張系爭會議召集權人及未達法
    定表決人數，其僅得據以聲請法院撤銷系爭會議之決議，而
    非該決議當然無效。而迄今並無證據足認原告已於系爭會議
    決議後3個月內訴請法院撤銷系爭會議決議之內容，且系爭
    會議決議迄未經法院撤銷，故縱認原告主張系爭會議召集程
    序有瑕疵及表決不足法定人數等情屬實，仍不得因此主張系
    爭會議中關於本件前開收取公共基金之決議內容為無效。此
    外，原告復未能舉證證明系爭會議有何其他不成立或無效事
    由，則原告主張系爭會議無效，即非有據，並非可採。
五、原告請求確認系爭會議無效，為無理由，應予駁回。　　
六、訴訟費用負擔之依據：民事訴訟法第78條。
中　　華　　民　　國　　111 　年　　4 　　月　　27　　日
                  臺灣臺中地方法院臺中簡易庭
                                  法  官  陳航代
以上為正本，係照原本作成。
如不服本判決，應於送達後20日內，向本院提出上訴狀並表明上
訴理由，如於本判決宣示後送達前提起上訴者，應於判決送達後
20日內補提上訴理由書（須附繕本）。如委任律師提起上訴者，
應一併繳納上訴審裁判費。 
中　　華　　民　　國　　111 　年　　4 　　月　　29　　日
                                  書記官  廖鳳美